臺北高等行政法院裁定　　　　　　　　　　　　　九十二年度訴字第一一一０號
　　原　　　告　中央健康保險局
　　代　表　人　甲○○總經理.
　　訴訟代理人　林明珠律師
　　被　　　告　乙○○○○○○.
　　訴訟代理人　吳佳育律師
　　　　　　　　陳佳瑤律師
　　複 代 理人　李文娟律師
　　被　　　告　丙○○
右列當事人間因全民健康保險事件，原告提起訴訟。本院裁定如下：
    主  文
原告之訴駁回。
訴訟費用由原告負擔。
    理  由
一、按「公法上之爭議，除法律別有規定外，得依本法提起行政訴訟。」「訴訟事件
    不屬行政法院之權限者，行政法院應以裁定駁回之。」行政訴訟法第二條、第一
    百零七條第一項第一款分別定有明文。
二、本件原告起訴意旨略以：被告二人意圖不法利益而施以詐術，由被告王仲茂掛名
    為比林診所之負責醫師，推由被告丙○○假藉被告乙○○○○○○○名義，先後
    於八十五年四月五日、八十八年三月十日與原告訂立全民健康保險特約醫事服務
    機構合約 (下稱健保醫事服務合約)，使原告陷於錯誤而給付醫療費用計新台幣
    (下同)一千萬零九千二百五十九元，已對原告構成侵權行為，自應賠償原告所受
    之損害，又渠等所獲利益，亦屬無法律上之原因而受有利益，依法應返還原告，
    故依公法上侵權行為及不當得利之法律關係，先位聲明請求被告應連帶給付一千
    萬零九千二百五十九元，及自九十年五月二十日起至清償日止，按年息百分之五
    計算之利息等語。
三、惟查，原告前開先位之訴，既係主張被告二人互相勾串，推由被告丙○○詐稱被
    告王仲茂名義與原告簽訂前開醫事服務合約，致該合約因非由被告王仲茂本人簽
    訂而不生效力等情 (見本院九十三年十一月三十日準備程序筆錄)，兩造間自未
    成立醫事服務合約之公法上法律關係，至原告訴稱其因被告施詐術與其簽訂前開
    無效之醫事服務合約，使其陷於錯誤給付醫療費用，而受有損害，及被告詐領前
    開醫療費用，為無法律上之原因而受有利益云云，亦均屬私法上之侵權行為及不
    當得利，並非公法上之爭議事件，原告應循民事訴訟法程序向普通法院請求救濟
    ，本院並無審判權，原告主張依公法上侵權行為及不當得利之法律關係，而提起
    本件先位之訴，自難謂合法，應予駁回。另原告備位之訴，主張依前開醫事服務
    合約及全民健康保險法第七十二條及不當得利之規定，請求被告王仲茂返還前開
    醫療費用及法定遲延利息部分，本院另為判決，併予敘明。
四、依行政訴訟法第一百零七條第一項第一款、第一百零四條、民事訴訟法第九十五
    條、第七十八條，裁定如主文。
中　　華　　民　　國　　九十四　　　年　　　一　　　　月　　五  　　　日
                    臺 北 高 等 行 政 法 院   第 四 庭
                                       審 判 長 法  官　徐瑞晃
                                                法  官　吳慧娟
                                                法  官　蕭惠芳
右為正本係照原本作成。
如不服本裁定，應於送達後十日內向本院提出抗告狀（須按他造人數附繕本）。
中　　華　　民　　國　　九十四　　　年　　　一　　　　月　　五  　　　日
                                                書記官  李淑貞
